臺灣宜蘭地方法院刑事判決
111年度原交訴字第3號
公  訴  人  臺灣宜蘭地方檢察署檢察官
被      告  吳安文



指定辯護人  吳文升律師（義務辯護）

上列被告因公共危險案件，經檢察官提起公訴（111年度偵字第1
104號），於準備程序中，被告就被訴事實為有罪之陳述，經告
以簡式審判程序之旨，並聽取公訴人、被告之意見後，本院合議
庭裁定由受命法官獨任進行簡式審判程序，並判決如下：
    主  文
吳安文犯肇事致人受傷逃逸罪，處有期徒刑陸月，如易科罰金，
以新臺幣壹仟元折算壹日。緩刑貳年，並應於本判決確定之日起
陸個月內向公庫支付新臺幣貳萬元。
    犯罪事實
一、吳安文無駕駛執照，仍於民國110年12月25日11時43分許，
    駕駛車牌號碼0000-00號自用小客車，沿宜蘭縣羅東鎮民生
    東路往站前路方向行駛，行經宜蘭縣○○鎮○○路00號前欲左轉
    彎時，本應注意車前狀況，並隨時採取必要之安全措施，而
    依當時天候雖雨，但日間有自然光線、柏油路面雖濕潤，但
    無缺陷、無障礙物、視距亦良好，並無不能注意之情事，竟
    疏未注意及此，貿然向前行駛，適有陳柏瑋騎乘車牌號碼00
    0-0000號普通重型機車搭載曾苡晴，沿同路段站前路往公正
    路方向行駛，行經上開處所前時，2車發生碰撞，致陳柏瑋
    、曾苡晴人車倒地，陳柏瑋、曾苡晴分別因而受有雙下肢多
    處擦傷、右側大腿挫傷之傷害（所涉過失傷害部分業據陳柏
    瑋、曾苡晴撤回告訴）。詎吳安文明知已駕車發生交通事故
    且陳柏瑋、曾苡晴受有上開傷害，竟未採取必要之救護措施
    ，亦未報警處理、徵得陳柏瑋、曾苡晴同意或留下任何聯絡
    資料，即基於肇事逃逸之犯意，逕行駕車離去。嗣經陳柏瑋
    、曾苡晴報警，並經警調閱路口監視器錄影畫面後循線查獲
    。
二、案經陳柏瑋、曾苡晴訴由宜蘭縣政府警察局羅東分局報告臺
    灣宜蘭地方檢察署檢察官偵查起訴。
    理  由
壹、程序部分
    被告吳安文所犯之罪，非死刑、無期徒刑、最輕本刑為3年
    以上有期徒刑之罪或高等法院管轄第一審之案件，被告於準
    備程序中，就前揭被訴事實為有罪之陳述，經告以簡式審判
    程序之旨，並聽取被告與公訴人之意見後，本院認無不得或
    不宜改依簡式審判程序進行之處，爰依刑事訴訟法第273條
    之1第1項、第284條之1規定，裁定本案行簡式審判程序。是
    本案之證據調查，依刑事訴訟法第273條之2規定，不受同法
    第159條第1項、第161條之2、第161條之3、第163條之1及第
    164條至第170條規定之限制，合先敘明。
貳、實體部分
一、認定犯罪事實所憑之證據及理由：
(一)上開犯罪事實，業據被告於警詢、本院準備程序及審理時均
    坦承不諱（見偵卷第5頁至第7頁背面；本院卷第55頁至第66
    頁），核與證人即告訴人陳柏瑋於警詢、偵查中；證人即告
    訴人曾苡晴於警詢中指述之情節相符（見偵卷第9頁至第12
    頁、第47頁），並有醫療財團法人羅許基金會羅東博愛醫院
    診斷證明書、道路交通事故調查報告表(一)(二)、道路交通
    事故現場圖、車輛及事故現場照片、車輛詳細資料報表、公
    路監理電子閘門（見偵卷第13頁至第30頁、第36至第37頁；
    本院卷第51頁）在卷可憑。綜上足認被告前開任意性自白與
    事實相符，而堪採信。
(二)按汽車行駛時，駕駛人應注意車前狀況及兩車並行之間隔，
    並隨時採取必要之安全措施，不得在道路上蛇行，或以其他
    危險方式駕車，道路交通安全規則第94條第3項定有明文。
    而依卷附前揭道路交通事故調查報告表(一)、道路交通事故
    現場圖所載，車禍事故當時天候雖雨，但日間有自然光線、
    柏油路面雖濕潤，但無缺陷、無障礙物、視距亦良好，並無
    不能注意之情事，且被告於警詢時供稱：我沒有發現對方，
    我來不及採取反應措施等語（見偵卷第6頁背面），顯見被
    告有未注意車前狀況之情形，倘被告注意上開情況，且適時
    採取必要之安全措施，應有足夠之時間煞車將傷害降低，甚
    至不致於撞擊告訴人2人而肇事，是被告就本案車禍事故之
    發生顯有違反前開交通安全規則所定注意義務之過失。
(三)按刑法第185條之4之肇事致人死傷逃逸罪，係以處罰肇事後
    逃逸之駕駛人為目的，俾促使駕駛人於肇事後能對被害人即
    時救護，以減少死傷，此觀該條之立法理由，係「為維護交
    通安全，加強救護，減少被害人之死傷，促使駕駛人於肇事
    後，能對被害人即時救護，特增設本條，關於肇事致人死傷
    而逃逸之處罰規定」自明。而所謂「逃逸」，係指逃離肇事
    現場而逸走之行為，故上開規定實揭櫫駕駛人於肇事致人死
    傷時，有在場義務，且汽車駕駛人駕駛汽車肇事致人受傷或
    死亡者，應即採取救護措施及依規定處置，並通知警察機關
    處理，不得任意移動肇事汽車及現場痕跡證據，道路交通管
    理處罰條例第62條第3項規定甚明；是汽車駕駛人於肇事後
    ，有停留現場採取救護或其他必要措施，並應向警察機關報
    告之法定義務，以防損害範圍之擴大(例如傷者因就醫延誤
    致生無謂傷亡)及維護其他用路人之交通安全，並明肇事之
    責任。如於肇事後，駕車逃離現場，不僅使肇事責任認定困
    難，更可能使受傷之人喪失生命、求償無門，因此，肇事駕
    駛人應留置現場等待或協助救護，並確認被害人已經獲得救
    護、或無隱瞞而讓被害人、執法人員或其他相關人員得知其
    真實身分、或得被害人同意後，始得離去，方符合上開肇事
    致人死傷逃逸罪之立法目的（最高法院106年度台上字第197
    0號判決意旨參照）。查被告於本院審理時自承其撞到告訴
    人2人之後有看到車子倒地，但沒有下車就離開了等語（見
    本院卷第64頁至第65頁），告訴人2人騎乘之車輛既已倒地
    ，足認被告顯已知悉肇事且告訴人2人因車禍受傷，詎其竟
    未留在現場協助救護或靜待警員到場釐清肇事責任，復未向
    告訴人2人、執法人員表明身分或留下聯絡方式，亦未徵得
    告訴人2人同意，逕行離開現場，足見被告確有肇事致人受
    傷而逃逸之行為與故意甚明。
(四)綜上，本案事證已臻明確，被告犯行洵堪認定，應予依法論
    罪科刑。
二、論罪科刑：
(一)核被告所為，係犯刑法第185條之4第1項前段之駕駛動力交
    通工具發生交通事故，致人傷害而逃逸罪。
(二)爰以行為人之責任為基礎，審酌被告駕駛上路，本應小心謹
    慎、切勿搶快，以維護自身及其他用路人之安全，詎其疏未
    注意遵守上開道路交通安全規則之規定，以致肇事使告訴人
    2人受有上開傷勢，因而發生本案交通事故，致告訴人2人受
    有上述所載之傷害；惟念及其犯後坦承犯行，態度尚可，且
    已與告訴人2人達成和解，告訴人2人並表示不再追究，有刑
    事撤回告訴聲請狀在卷可佐（見偵卷第49頁），兼衡被告於
    本院審理時自述國中肄業之智識程度，已婚，有一名剛出生
    6個月為重度聽障的女兒要扶養，目前從事搭鷹架工作，日
    薪新臺幣3,200元，暨告訴人2人所受傷勢尚屬輕微等一切情
    狀（見本院卷第65頁），量處如主文所示之刑，並諭知易科
    罰金之折算標準。
(三)末查，被告前未曾受何有期徒刑以上刑之宣告，有臺灣高等
    法院被告前案紀錄表在卷可稽，其就本案駕駛小客車肇事後
    未留在現場提供救助而逃逸，固應非難，然審酌被告業與告
    訴人2人和解成立並賠償損害，顯見被告犯後甚有悔意，並
    盡力彌補其所生損害，而被告因一時失慮致罹刑典，本院認
    其經此偵、審程序之教訓後，當知所警惕而無再犯之虞，是
    上開所宣告之刑，以暫不執行為適當，爰併予宣告緩刑2年
    ，以啟自新。另被告所為已對社會產生潛在危害，偵查機關
    已耗費司法資源而為刑事訴追，為使被告記取教訓以改過向
    善，爰依刑法第74條第2項第4款之規定，諭知被告應於緩刑
    期間，向公庫支付新臺幣2萬元，以收矯正及社會防衛之效
    。倘被告違反上開應行負擔之事項且情節重大，足認原宣告
    之緩刑難收其預期效果，而有執行刑罰之必要者，依同法第
    75條之1第1項第4款之規定，檢察官得向本院聲請撤銷其緩
    刑之宣告，附此敘明。
據上論斷，應依刑事訴訟法第273條之1第1項、第299條第1項前
段，刑法第185條之4、第41條第1項前段、第74條第1項第1款、
第2項第4款，判決如主文。
本案經檢察官張鳳清提起公訴，檢察官林禹宏到庭執行職務。
中　　華　　民　　國　　111 　年　　7 　　月　　28　　日
                  刑事第四庭  法  官　游皓婷
以上正本證明與原本無異。
如不服本判決應於收受送達後二十日內向本院提出上訴書狀，並
應敘述具體理由；其未敘述上訴理由者，應於上訴期間屆滿後二
十日內向本院補提理由書(均須按他造當事人之人數附繕本)「切
勿逕送上級法院」。
                              書記官  陳蒼仁
中　　華　　民　　國　　111 　年　　7 　　月　　28　　日
附錄所犯論罪科刑法條：
中華民國刑法第185條之4
駕駛動力交通工具發生交通事故，致人傷害而逃逸者，處6月以
上5年以下有期徒刑；致人於死或重傷而逃逸者，處1年以上7年
以下有期徒刑。
犯前項之罪，駕駛人於發生交通事故致人死傷係無過失者，減輕
或免除其刑。